臺灣苗栗地方法院民事簡易判決　　　　　　　　　　九十三年度苗簡字第三二一號
　　原　　　告　丁○○
　　訴訟代理人　陳淑芬律師
　　複　代理人　戊○○
　　被　　　告　行政院國軍退除役官兵輔導委員會苗栗縣榮民服務處
　　法定代理人　乙○○
　　訴訟代理人　庚○○
　　　　　　　　己○○
右當事人間確認房屋所有權存在事件，本院於民國九十三年十一月二日言詞辯論終結
，判決如下：
    主    文
確認如附圖所示坐落於苗栗縣通霄鎮○○段八一六地號內門牌號碼為苗栗縣通霄鎮○
○里○○鄰○○路一之七號之本國式磚造平房一棟，面積為○‧○一三九七七公頃之
所有權，為原告所有。
訴訟費用由被告負擔。
    事    實
甲、原告方面：
  壹、聲明：如主文第一項所示。
  貳、陳述：
    一、原告前任職警備四總隊二大隊四中隊，於民國五十二年間奉命換防至苗栗縣
        通霄鎮一帶駐守海防，五十六年間因部分老兵退伍無處居住，遂就地於駐防
        地之沙灘週邊搭建克難違建房屋居住。原告於五十六年結婚後，亦於翌（五
        十七）年間在駐防地區以新臺幣（下同）四千元建造克難違建房屋一棟，同
        年通霄火力發電廠設廠，填海造陸，自原告房屋前方之海邊，往前填海一千
        多公尺。上開房屋初時未有門牌，直至五十九年六月間始申請門牌號碼為苗
        栗縣通霄鎮○○里○○鄰○○路一之七號，原告及家人亦於五十九年六月二
        十六日於此
    二、嗣於五十九年十二月十日原告之同鄉任學培年老退休，為能彼此照應，遂遷
        來與原告及原告家人同住，原告亦於六十四年間，將上開克難房屋整修為磚
        造平房一棟，惟當時苗栗縣稅捐稽徵處前來查察課稅時，原告為減少稅金之
        支出，遂多陳報任學培為房屋納稅義務人，即便其後任學培遷出，原告亦未
        將其辦理除名，故而上開房屋之納稅義務人始終記載為原告與任學培二人。
        其後六十九年四月間，任學培另遷至附近海濱路一之九號居住，七十年間任
        學培因中風於榮民總醫院治療，旋轉往埔里榮民醫院就醫，不幸於七十一年
        六月二十八日死亡，原告與埔里榮民醫院共同處理後事，火葬後骨灰運回通
        霄鎮改置福智寺。
    三、茲因原告欲將上開房屋及基地承租權贈與長子陳信智，惟因上開房屋之納稅
        義務人記載為原告與任學培二人，致房屋部分無法全部移轉予陳信智，爰提
        起本件訴訟，請求確認上開房屋確為原告所建造，為原告原始取得，任學培
        並非所有權人，以使法律關係明確。
  參、證據：提出原告
      書函影本、房屋稅籍證明書、財政部國有財產局臺灣中區辦事處函影本、國有
      基地租賃契約書影本、八十九年房屋稅繳款書、退除役官兵死亡無人繼承遺產
      管理辦法各一件為證；並聲請訊問證人甲○○、丙○○。
乙、被告方面：對原告請求之訴訟標的為認諾。
丙、本院依職權囑託苗栗縣通霄地政事務所測量系爭房屋坐落之位置、面積。
    理    由
一、按亡故退除役官兵遺產，除
    構者，由該安養機構為遺產管理人外，餘由
    機構為遺產管理人。退除役官兵死亡無人繼承遺產管理辦法第四條定有明文。本
    件訴外人任學培為國軍退除役官兵，未婚無子嗣，於七十一年六月二十八日死亡
    ，死亡時
    本在卷為憑（見卷第十頁），並據證人丙○○結證稱任學培未婚無子等語在卷（
    見卷第三八頁），復為被告所不爭，是依上開規定，被告行政院國軍退除役官兵
    輔導委員會苗栗縣榮民服務處為任學培之遺產管理人，堪可認定，原告以之為被
    告提起本訴，於法並無不合，合先敘明。
二、按確認法律關係之訴，非原告有即受確認判決之法律上利益者，不得提起之，民
    事訴訟法第二百四十七條第一項定有明文。所謂即受確認判決之法律上利益，係
    指法律關係之存否不明確，原告主觀上認其在法律上之地位有不安之狀態存在，
    且此種不安之狀態，能以確認判決將之除去者而言，最高法院五十二年台上字第
    一二四○號判例足資參照。本件原告主張系爭房屋為伊一人獨力建造，原始取得
    該房屋所有權，然房屋稅籍證明書卻載納稅義務人為原告與任學培二人，致伊對
    於系爭房屋所有權之權利範圍有不安之狀態存在，且此種不安之狀態，復能以本
    件確認判決將之除去，是揆諸前開說明，應認原告對於本件確認之訴有即受確認
    判決之法律上利益。
三、原告主張之事實，已據其提出與所述相符之原告
    、臺灣電力公司苗栗區營業處書函影本、房屋稅籍證明書、財政部國有財產局臺
    灣中區辦事處函影本、國有基地租賃契約書影本及八十九年房屋稅繳款書等件為
    證（見卷第九至一六頁、第二三、二四頁），且為被告所不爭執，並經本院依職
    權履勘現場及囑託苗栗縣通霄地政事務所測量系爭房屋確實位於苗栗縣通霄鎮○
    ○段八一六地號內，面積為○‧○一三九七七公頃無誤，製有勘驗筆錄及複丈成
    果圖在卷可考（見卷第四九至五一頁、第五五頁）；另參諸證人丙○○於本院結
    證稱：伊大約自五十六年起即居住在苗栗縣通霄鎮○○路八號，與原告之房屋相
    距約三十公尺，伊為原告所屬部隊中隊長，原告當時有向伊報告想找一塊蓋房子
    ，蓋房屋之錢是原告出的，沒有其他人出錢，當時原告有一同鄉任學培與原告同
    系爭房屋為任學培共同出資興建，則任學培本有居住權利，似無於六十九年四月
    間遷出系爭房屋之理（見卷第十頁），足徵原告主張系爭房屋為伊一人獨力建造
    之情，堪信為真實。
四、次按當事人於言詞辯論時為訴訟標的之認諾者，應本於其認諾為該當事人敗訴之
    判決，民事訴訟法第三百八十四條定有明文。復按，被告既於言詞辯論時為訴訟
    標的之認諾，法院即應不調查原告所主張為訴訟標的之法律關係是否果屬存在，
    而以認諾為該被告敗訴之判決基礎（最高法院著有四十五年台上字第三一號判例
    參照）。經查原告訴請確認坐落於苗栗縣通霄鎮○○段八一六地號內門牌號碼為
    苗栗縣通霄鎮○○里○○鄰○○路一之七號之本國式磚造平房一棟，面積為○‧
    ○一三九七七公頃之所有權，為原告一人所有，任學培並無所有權一節，既為被
    告於言詞辯論時表示同意原告之請求，並為認諾在案，揆諸前揭說明，本院自應
    本於被告之認諾為其敗訴之判決。
五、從而，原告請求確認坐落於苗栗縣通霄鎮○○段八一六地號內門牌號碼為苗栗縣
    通霄鎮○○里○○鄰○○路一之七號之本國式磚造平房一棟，面積為○‧○一三
    九七七公頃之所有權，為原告一人所有，即無不合，應予准許。
六、再者，本於被告認諾所為之判決，法院本應依職權宣告假執行，民事訴訟法第三
    百八十九條第一項第一款定有明文，惟查本件確認之訴，其性質上不適於為假執
    行，本院即無從依上開規定，依職權宣告假執行，併此說明。
七、據上論結，本件原告之訴為有理由，依民事訴訟法第四百三十六條第二項、第七
    十八條，判決如主文。
中　　　華　　　民　　　國　　九十三　　年　　　十一　　　月　　十六　　日
                                  苗栗簡易庭法　　　官　黃佩韻
正本係照原本作成。
如不服本判決，應於判決送達後二十日內，向本院提出上訴狀。
中　　　華　　　民　　　國　　九十三　　年　　　十一　　　月　　十六　　日
                                            法院書記官　張麗琴
